臺灣高等法院刑事判決
111年度交上易字第182號
上  訴  人  
即  被  告  楊孟殷
指定辯護人  本院公設辯護人陳德仁
上列上訴人即被告因過失傷害案件，不服臺灣桃園地方法院110
年度交易字第310號，中華民國111年4月19日第一審判決（起訴
案號：臺灣桃園地方檢察署110年度偵字第8992號），提起上訴
，本院判決如下：
    主  文
原判決關於楊孟殷部分撤銷。
楊孟殷犯過失傷害罪，處拘役伍拾伍日，如易科罰金，以新臺幣
壹仟元折算壹日。緩刑貳年，並應依附件所示內容向劉永森支付
損害賠償。
    事  實
一、楊孟殷於民國109年6月3日18時57分許，在桃園市○○區○○路
    （下稱○○路）0段000號前之中央劃分島無號誌交岔路口，自
    ○○路0段往○○路方向路旁以小跑步方式穿越道路時，本應注
    意在未設有行人穿越道、人行天橋或人行地下道等行人穿越
    設施，但非禁止穿越之路段穿越道路時，應注意左右無來車
    ，始可小心迅速穿越，且依當時天候晴、夜間有照明、所行
    經之柏油路面乾燥無缺陷、無障礙物、視距良好，並無不能
    注意之情事，竟疏未注意而貿然穿越，適有劉永森（所犯過
    失傷害犯行，業經原審判處拘役10日確定）騎乘車牌號碼00
    0-000號普通重型機車（下稱本案機車）沿○○路0段往林口方
    向行駛至該處，亦疏未注意而超速行駛（該處速限為50公里
    ），復未注意車前狀況並隨時採取必要之安全措施，因而撞
    擊楊孟殷後人車倒地，劉永森因此受有軀幹多處挫傷、右側
    肩胛骨骨折、頸椎第6、7節骨折、胸椎第4、11、12節骨折
    等傷害，楊孟殷則受有下背部擦傷、雙手肘擦傷等傷害。楊
    孟殷在肇事後，於犯罪未被有偵查犯罪職權之機關或公務員
    發覺前，於員警據報前往現場處理時在場，並當場承認為肇
    事人而自首接受裁判。
二、案經劉永森訴由桃園市政府警察局龜山分局（下稱龜山分局
    ）報告臺灣桃園地方檢察署（下稱桃園地檢署）檢察官偵查
    起訴。
    理  由
壹、證據能力
一、按被告以外之人於審判外之陳述，雖不符前4條（刑事訴訟
    法第159條之1至第159條之4）之規定，而經當事人於審判程
    序同意作為證據，法院審酌該言詞陳述或書面陳述作成時之
    情況，認為適當者，亦得為證據；當事人、代理人或辯護人
    於法院調查證據時，知有第159條第1項不得為證據之情形，
    而未於言詞辯論終結前聲明異議者，視為有前項之同意，刑
    事訴訟法第159條之5第1項、第2項分別定有明文。
二、本判決所引被告以外之人於審判外之供述證據筆錄，因檢察
    官、上訴人即被告楊孟殷（下稱被告）及辯護人於本院準備
    程序及審理時對此證據均未爭執證據能力（見本院卷第80至
    81、145頁），且迄至言詞辯論終結前均未聲明異議，本院
    審酌此供述證據筆錄製作時之情況，並無違法不當及證明力
    明顯過低之瑕疵，認以之作為證據應屬適當，復經本院依法
    踐行調查證據程序，揆諸前開規定，本院認此證據具有證據
    能力。又本判決所援引之其他文書、物證，因檢察官、被告
    及辯護人於本院準備程序及審理時對該等證據均未爭執證據
    能力（見本院卷第80至81、145至149頁），且無證據證明係
    公務員違背法定程序所取得，亦無顯有不可信之情況或不得
    作為證據之情形，復經本院依法踐行調查證據程序，均具有
    證據能力。
貳、認定被告犯罪事實所憑之證據及理由　　
一、上開事實，業據被告於本院準備程序及審理時坦承不諱（見
    本院卷第81、144至145、150頁），並經證人即告訴人劉永
    森（下稱告訴人）於警詢、偵查及原審證述在卷（見他字第
    6323號卷第45、107至108頁、他字第108號卷第21頁、偵字
    第8992號卷第31至33頁、審交易字卷第55至59頁、交易字卷
    第59至68、101至110頁），且有員警職務報告、談話紀錄表
    、A2類交通事故攝影蒐證檢視表、道路交通事故現場圖、道
    路交通事故調查報告表(一)、(二)、現場及車損照片、告訴
    人所提案發現場截圖、桃園市政府交通局110年9月23日桃交
    工字第1100049318號函、被告所提現場街景照片等（見他字
    第6323號卷第53、65、33至35、39至40、55至64、11、73至
    80頁、他字第108號卷第29、33、43至48頁、交易字卷第21
    至23、29、87頁）附卷可稽；又告訴人確因本案交通事故受
    有如事實欄一所示傷害，亦有長庚醫療財團法人林口長庚紀
    念醫院診斷證明書（見他字第6323號卷第41至43、69至71頁
    、他字第108號卷第27頁）存卷可考，足認被告前開任意性
    自白與事實相符，堪以採信。
二、按「行人穿越道路，應依下列規定：一、設有行人穿越道、
    人行天橋或人行地下道者，必須經由行人穿越道、人行天橋
    或人行地下道穿越，不得在其1百公尺範圍內穿越道路。二
    、未設有前款設施之交岔路口，行人穿越道路之範圍，應於
    人行道之延伸線內；未設人行道，而有劃設停止線者，應於
    停止線前至路緣以內；未設有人行道及劃設停止線者，應於
    路緣延伸線往路段起算3公尺以內。三、在禁止穿越、劃有
    分向限制線、設有劃分島或護欄之路段或三快車道以上之單
    行道，不得穿越道路。四、行人穿越道路，有交通指揮人員
    指揮或有燈光號誌指示者，應依交通指揮人員之指揮或號誌
    之指示前進。無交通指揮人員指揮又無號誌指示者，應小心
    迅速通行。五、行人穿越道設有行人穿越專用號誌者，應依
    號誌之指示迅速穿越。六、在未設第1款行人穿越設施，亦
    非禁止穿越之路段穿越道路時，應注意左右無來車，始可小
    心迅速穿越」，道路交通安全規則第134條定有明文。查本
    案案發地點為無號誌交岔路口，並未設有上開條文第1項第1
    款之行人穿越設施，被告為行人，穿越案發地點之無號誌交
    岔路口時，自應依上開規定注意左右無來車，始可小心迅速
    穿越，且依當時天候晴、夜間有照明、所行經之柏油路面乾
    燥無缺陷、無障礙物、視距良好等情，有前揭現場圖、道路
    交通事故調查報告表(一)及現場照片等附卷可憑，足見被告
    並無不能注意之情事，卻疏未注意，由路旁以小跑步方式貿
    然穿越，適有告訴人騎乘本案機車行駛至該處時，疏未注意
    而超速行駛【該處速限為50公里，道路交通事故調查報告表
    (一)誤載為40公里】，且未注意車前狀況致肇事發生本案交
    通事故，告訴人因此受有如事實欄一所示傷害，被告、告訴
    人對於本案交通事故之發生自均有過失無誤，且被告過失肇
    事行為與告訴人所受傷害結果間顯具有相當因果關係。參諸
    本案經桃園地檢署檢附案卷、光碟送桃園市政府車輛行車事
    故鑑定會鑑定，鑑定結果認：「行人楊孟殷於夜間在無號誌
    岔路口，未注意左右無來車以小跑步方式穿越道路，與劉永
    森於夜間駕駛普通重型機車行經無號誌岔路口，自述超速行
    駛且未充分注意車前狀況，同為肇事原因」等情，復經原審
    檢附本案卷宗、光碟送桃園市政府交通局鑑定覆議結果，亦
    認「行人楊孟殷在無號誌岔路口，未注意左右來車以小跑步
    方式穿越道路，與劉永森駕駛普通重型機車行經無號誌路口
    ，自述超速行駛且未注意車前狀況，同為肇事原因」等情，
    有桃園市政府車輛行車事故鑑定會110年2月2日桃交鑑字第1
    100000769號函所檢附該會鑑定意見書、桃園市政府交通局1
    10年12月22日桃交運字第1100067596號函所檢附桃園市車輛
    行車事故鑑定覆議委員會鑑定覆議意見書等（見他字第6323
    號卷第123至128頁、交易字卷第39至43頁）在卷可考，尤足
    認被告對於本案交通事故之發生確有過失無誤；再縱令告訴
    人對本案交通事故之發生亦同為肇事原因而與有過失，仍不
    能因告訴人之過失而解免被告罪責，附此敘明。
三、綜上，本案事證明確，被告犯行堪以認定，應依法論科。
參、法律適用
一、核被告所為，係犯刑法第284條前段過失傷害罪。
二、本案係報案人或勤指中心轉來資料未報明肇事人姓名，處理
    人員前往現場處理時，肇事人在場，並當場承認為肇事人乙
    節，有龜山分局龜山交通分隊道路交通事故肇事人自首情形
    紀錄表存卷可憑（見他字第108號卷第40頁），堪認被告在
    肇事後，於犯罪未被有偵查犯罪職權之機關或公務員發覺前
    ，於員警據報前往現場處理時在場，並當場承認為肇事人而
    自首接受裁判甚明，爰依刑法第62條前段規定減輕其刑。
肆、撤銷改判之理由
一、原審審理後，認被告犯過失傷害罪事證明確而予以論罪科刑
    ，固非無見。然查：(1)告訴人對於本案交通事故之發生，
    除有未注意車前狀況並隨時採取必要之安全措施外，另有超
    速行駛（該處速限為50公里）之情而有如事實欄一所示過失
    情節，原審未審酌告訴人此部分過失情節，難謂允當；(2)
    按刑罰之量定，固屬法院自由裁量之職權行使，惟刑事審判
    之量刑，旨在實現刑罰權之分配的正義，故法院對科刑判決
    之被告量刑，應符合罪刑相當原則，使罰當其罪，以契合人
    民之法律感情。此所以刑法第57條明定科刑時應審酌一切情
    狀，尤應注意該條所列各款情形，以為科刑輕重之標準（最
    高法院95年度台上字第1779號判決意旨參照）。再法院對於
    被告之量刑，亦應受比例原則與平等原則等一般法律原則之
    支配，以期達成客觀上之適當性、相當性與必要性之價值要
    求；又行為人犯後悔悟之程度，是否力謀恢復原狀或與被害
    人（告訴人）達成和解，及其後是否能確實履行和解條件，
    以彌補被害人（告訴人）之損害，均攸關於法院判決量刑之
    審酌，且基於「修復式司法」理念，國家亦有責權衡被告接
    受國家刑罰權執行之法益與確保被害人（告訴人）損害彌補
    之法益，務必使二者間在法理上力求衡平。查被告於本院準
    備程序及審理時業已坦承本案犯行，堪認已有悔悟之心，其
    犯後態度與原審判決時難謂相同；再被告已於111年8月31日
    與告訴人以新臺幣（下同）5萬元達成調解，告訴人不再追
    究本案，且被告已給付第1期款項5,000元等情，亦經被告、
    告訴人陳明在卷（見本院卷第143、144頁），且有卷附調解
    筆錄可徵（見本院卷第135至136頁），堪認被告已盡力彌補
    告訴人，且已獲得告訴人諒解，原審就上開與被告犯罪後態
    度之科刑輕重有關事項未及審酌，且未及審酌被告與告訴人
    業已達成調解之情而量處罪刑，顯與本院審酌科刑之情狀有
    所不同，刑度難謂允當，自有未洽。是被告以告訴人對於本
    案交通事故除原審所認定之過失情節外，尚有超速之過失，
    且其已與告訴人達成調解，原審量刑過重，請從輕量刑等語
    為由提起上訴，為有理由，原判決關於被告部分無可維持，
    應由本院予以撤銷改判。
二、量刑　　
    爰審酌被告、告訴人對本案交通事故分別有如事實欄一所示
    過失情節，本案交通事故之發生非可完全歸責於被告1人，
    告訴人因本案交通事故受有如事實欄一所示傷害，參諸被告
    於本院準備程序及審理時均坦承犯行，並於111年8月31日與
    告訴人以5萬元達成調解，告訴人不再追究本案（被告已依
    調解筆錄所載給付方法給付第1期款項5,000元）等情，均如
    前述，堪認被告業已取得告訴人諒解，兼衡被告素行、於本
    院自陳為五專畢業，為低收入戶已經1、2年，從事資源回收
    ，每月收入大約2萬多元之生活狀況（見本院卷第83至84頁
    ）等一切情狀，量處如主文第2項所示之刑，並諭知易科罰
    金之折算標準。
伍、緩刑宣告及所附條件
一、查被告前因詐欺案件，經原審法院以94年度訴字第1963號判
    決處有期徒刑5月，嗣經本院以95年度上訴字第987號判決上
    訴駁回確定，於96年9月26日易科罰金執行完畢等情，有本
    院被告前案紀錄表存卷可憑（見本院卷第35至36頁），其前
    雖曾因故意犯罪而受有期徒刑之宣告，惟於執行完畢後5年
    內未曾因故意犯罪受有期徒刑以上刑之宣告；參諸被告因上
    開過失行為致罹刑典，衡酌被告、告訴人對本案交通事故之
    發生均有過失，本案非可獨咎被告，被告犯後於本院準備程
    序及審理時均坦承犯行，復於111年8月31日與告訴人以5萬
    元達成調解，告訴人表示不再追究本案，且被告已依調解筆
    錄所載給付方法給付第1期款項5,000元等情，業如前述，告
    訴人於本院審理時並稱：如果被告有依照調解條件履行，我
    可以原諒被告等語（見本院卷第151頁），可徵被告犯後確
    有悔意，已盡力彌補告訴人，且告訴人已宥恕被告犯行而不
    再追究，因認被告經本案偵、審程序及科刑教訓，當知警惕
    ，上開所宣告之刑以暫不執行為適當，爰依刑法第74條第1
    項第2款規定，宣告緩刑2年，以啟自新。
二、又本院為督促被告能依上開調解條件確實履行，兼顧告訴人
    權益，爰參照上開調解筆錄內容【金額、條件詳如調解筆錄
    ，亦即被告應給付告訴人5萬元。其給付方法為：自111年9
    月起至112年6月止，每月15日前給付5,000元，共10期，前
    開金額匯入告訴人之連線銀行帳戶（帳號詳卷），如1期不
    按時履行，視為全部到期】，併依刑法第74條第2項第3款規
    定，諭知被告應依附件所示內容向告訴人支付5萬元損害賠
    償，如1期不按時履行，視為全部到期。又依刑法第74條第4
    項規定，命被告支付之損害賠償數額，得為民事強制執行名
    義。倘被告不履行，且情節重大，足認原宣告之緩刑難收其
    預期效果，而有執行刑罰之必要者，依刑法第75條之1第1項
    第4款規定，得撤銷其緩刑宣告。
據上論斷，應依刑事訴訟法第369條第1項前段、第364條、第299
條第1項前段，判決如主文。
本案經檢察官李家豪提起公訴，檢察官劉海倫到庭執行職務。
中　　華　　民　　國　　111 　年　　10　　月　　12　　日
                  刑事第十八庭  審判長法  官  何俏美
                                      法  官  葉乃瑋
                                      法  官  黃紹紘
以上正本證明與原本無異。
不得上訴。
                                      書記官  顏淑華
中　　華　　民　　國　　111 　年　　10　　月　　17　　日

附件
楊孟殷應給付劉永森新臺幣伍萬元，給付方法為：自民國111年9月起至112年6月止，每月15日前給付伍仟元，共十期，如一期不按時履行，視為全部到期。 

附錄本案論罪科刑法條全文
中華民國刑法第284條
因過失傷害人者，處1年以下有期徒刑、拘役或10萬元以下罰金
；致重傷者，處3年以下有期徒刑、拘役或30萬元以下罰金。